最高法院刑事判決　　　　　　九十四年度台上字第六七一六號
　　上　訴　人　台灣高等法院檢察署檢察官
　　被　　　告　甲○○
　　　　　　　　　　　　2號
上列上訴人因被告業務過失致人於死案件，不服台灣高等法院中
華民國九十四年八月二十六日第二審更審判決（九十三年度交上
更(一)字第六號，起訴案號：台灣桃園地方法院檢察署八十九年度
偵字第一０五九四號），提起上訴，本院判決如下：
    主  文
原判決撤銷，發回台灣高等法院。
    理  由
本件原判決以公訴意旨略以：被告甲○○係水電工，平日以駕駛
小貨車修理水電為業，於民國八十九年五月十日凌晨零時十五分
許，駕駛牌照號碼ＫＡ－０四一０號小貨車，在桃園市○○路與
民安路路口暫停用餐時，本應注意交岔路口十公尺內不得臨時停
車，且依當時客觀情狀，亦無不能注意情事，竟疏未注意，將其
所駕駛之前開小貨車停放在永安路側之交岔路口五點六公尺處，
適被害人林韋志騎車號ＲＸＯ－六七一號機車沿永安路同向行駛
，疏未注意而自後撞及該小貨車左後側，因而人車倒地受有頭部
外傷併發硬腦膜下血腫及腦挫傷等傷勢，經送醫急救不治死亡。
因認被告涉犯刑法第二百七十六條第二項業務過失致人於死罪嫌
，惟經審理結果不能證明被告犯罪，因而撤銷第一審判決，改判
諭知被告無罪，固非無見。
惟查：(一)、法院為發見真實，得依職權調查證據。但於公平正義
之維護或對被告之利益有重大關係事項，法院應依職權調查之，
刑事訴訟法第一百六十三條第二項規定甚明。原判決為被告無罪
之諭知，係依憑證人沈傳秋、曾文筆所供述之內容，堪認被告於
案發時並非豐富公司員工，應無駕駛該公司車輛外出之情事；經
隔離訊問被告與曾文筆結果，堪認該小貨車係由曾文筆駕駛等情
，為其主要論據。然被告供稱：沈傳秋是豐富公司老闆（原審卷
第二十二頁）；伊老闆與對方和解（原審卷第一四八頁）等情，
是否供稱其係豐富公司員工？且被告縱非豐富公司員工，是否即
無駕駛肇事小貨車之可能，非無疑義。又被告於警詢、檢察官偵
查及第一審審理中均坦承肇事小貨車係由其駕駛（原判決第二頁
第一行）；原審法院九十年度交上訴字第五八號刑事判決，除認
定上訴人確有檢察官所指之業務過失致人於死犯行外，並於理由
欄論述說明：被告於案發之初即坦承違規停車，其供述各情亦與
事實相符，被告嗣又否認及曾文筆供述各情，係屬事後卸責及迴
護之詞，均不足採信（九十年度交上訴字第五八號刑事判決第四
頁第十五至十七行）等情；被告於原審更審前辯稱：……因曾文
筆無駕照，李文進駕照吊銷，伊有駕照，因伊等同進出，伊才頂
罪（九十年度交上訴字第五八號卷第二十四頁）等情，核與交通
部公路總局新竹監理所九十三年九月十五日竹監駕字第０九三０
０一五一九八號函內載：曾文筆於七十一年四月二十三日考領普
通小型車駕駛執照，於八十九年五月十日無因違規而受吊銷或吊
扣駕駛執照之處分等情（原審卷第五十三頁）不符，則被告是否
確無駕駛該小貨車肇事，尚非全無疑義，自應詳予調查釐清論述
說明。而依被告與曾文筆所供述之內容，本件肇事小貨車停放在
肇事地點時，李文進同坐於車內（原審卷第一四九頁），被告於
原審更審前並聲請傳喚證人李文進到庭，用以證明其否認辯稱各
情屬實（九十年度交上訴字第五八號刑事判決第四頁第十七至十
八行），另於本院九十三年度台上字第一六八五號被告業務過失
致人於死一案審理中，具狀載明李文進之住所及電話號碼等（九
十三年度台上字第一六八五號卷第十五頁），且原審於送達被告
及曾文筆之傳喚通知書上並均註明：「請攜同李文進到庭」（原
審卷第八十五至八十七頁）等情，足見李文進之供述其與被告是
否有檢察官所指之犯行及公平正義之維護，俱有重大關係，自應
傳喚李文進到庭詳予調查釐清。原審於被告及曾文筆未攜同李文
進到庭後，並未續行傳喚李文進到庭詳予調查釐清，即遽為被告
有利之論斷，尚嫌速斷，難昭折服。(二)、無罪之判決，依刑事訴
訟法第三百零八條之規定，亦應記載其理由，故對於被告被訴之
事實及卷內其不利之證據資料，如何不足以證明被告犯罪或其行
為不罰，均應詳述其理由，否則即有判決不載理由之違背法令。
被告於經原審通緝到案後供稱：……伊已經和解（原審卷第一一
五頁），或供稱：伊老闆與對方和解，伊完全沒有與他們接觸，
伊有簽本票二十萬元給伊老闆……（原審卷第一四八頁）等情，
是否屬實？而苟被告上開供述各情係屬事實，則被告如與本件車
禍之肇事責任無關，何以被告會與被害人家屬和解，或平白無故
支付二十萬元與其老闆？被告上開所為各情是否與一般經驗法則
無違，非無疑義，其與被告是否有檢察官所指之犯行攸關，自應
詳予調查釐清。原審就上情未詳予調查釐清，復未說明上情何以
不能為不利被告認定之理由，其查證未盡且理由欠備，遽行判決
，尚嫌速斷，其審理猶有未盡。檢察官上訴意旨指摘原判決違背
法令，尚非無理由，應認有撤銷發回更審之原因。
據上論結，應依刑事訴訟法第三百九十七條、第四百零一條，判
決如主文。
中　　華　　民　　國　九十四　年　 十一 　月　 三十 　日
                      最高法院刑事第二庭
                          審判長法官  董　明　霈
                                法官  林　茂　雄
                                法官  張　祺　祥
                                法官  呂　永　福
                                法官  花　滿　堂
      本件正本證明與原本無異
                                      書  記  官
中　　華　　民　　國　九十四　年　 十二 　月　　八　　日
                                                      Ｔ
